【裁判字號】    90,自緝,39
【裁判日期】    900727
【裁判案由】    詐欺
【裁判全文】
臺灣臺北地方法院刑事判決                            九十年度自緝字第三九號
    自  訴  人  乙○○
    被      告  丁○○
右列被告因詐欺案件，經自訴人提起自訴，本院判決如左：
    主  文
丁○○無罪。
    理  由
一、自訴意旨略以：自訴人與被告原不相識，於民國八十年四月十三日，被告經友人
    甲○○之引介，見自訴人年老可欺，竟持張大千畫作贗品一幅，騙稱價值昂貴，
    因急用錢，暫抵押於自訴人處，先後共詐借得新臺幣（下同）二十五萬元，並立
    有借據一紙，由甲○○任見證人，惟被告得款後避不見面，自訴人始覺有異，從
    而查知該畫作係經他人仿製，一文不值，自訴人向被告追討，被告初則拖延，繼
    之不予置理，並脫產逃匿，因認被告涉有詐欺罪嫌。
二、程序部分：
（一）按自訴人於辯論終結前，喪失行為能力或死亡者，得由第三百十九條第一項所
      列得為提起自訴之人，於一個月內聲請法院承受訴訟；如無承受訴訟之人或逾
      期不為承受者，法院應分別情形，逕行判決或通知檢察官擔當訴訟，刑事訴訟
      法第三百三十二條定有明文。
（二）經查，本件自訴人於八十七年七月十一日死亡，迄今未有刑事訴訟法第三百十
      九條第一項所列得提起自訴之人即自訴人之法定代理人、直系血親及配偶向本
      院聲請承受訴訟，且本院二度合法傳喚自訴人之女丙○○（第一次庭期為九十
      年六月二十八日，當次傳票由丙○○親收，第二次庭期為九十年七月二十日，
      當次傳票寄存於臺北縣警察局新莊分局光華派出所，有送達回證二紙可稽），
      均未到庭，而本件案件澄清已至可判決之階段，揆諸前揭法條，本院爰不通知
      檢察官擔當訴訟而逕行判決，核先敘明。
二、實體部分:
（一）按犯罪事實應依證據認定之，無證據不得推定其犯罪事實；又不能證明被告犯
      罪者，應諭知無罪之判決，刑事訟訴法第一百五十四條、第三百零一條第一項
      分別定有明文。次按認定不利於被告之事實，須依積極證據，苟積極證據不足
      為不利於被告事實之認定時，即應為有利於被告之認定，更不必有何有利之證
      據；又事實之認定，應憑證據，如未能發現相當之證據，或證據不足以證明，
      自不能以推測或擬制之方法，以為裁判之基礎；且認定犯罪事實所憑之證據，
      無論直接或間接證據，其為訴訟上之證明，須達於通常一般之人均不致有懷疑
      ，而得確信其為真實之程度者，始得據為有罪之認定，倘其證明尚未達到此一
      程度，而有合理之懷疑存在時，尚難為有罪之認定基礎，最高法院三十年上字
      第八一六號判例、四十年台上字第八六號、七十六年台上字第四九八六號判例
      均可資參照。另自訴人之自訴，本以使被告受刑事訴追為目的，故其陳述是否
      與事實相符，自應調查其他證據，以資審認，苟其所為攻擊之詞，尚有瑕疵，
      則在此瑕疵未予究明以前，即不能遽採為斷罪之基礎；且自訴人於自訴案件中
      等同於公訴案件檢察官之地位，其就所自訴之犯罪事實，負有舉證之責任。
（二）經查，本件自訴人認被告涉有前揭詐欺罪嫌，係以自訴人其自身之指訴及借據
      一份為其論據。訊據被告丁○○堅詞否認有何詐欺犯行，辯稱：伊有和自訴人
      借錢，是借二十萬或二十五萬元伊想不起來，但是伊已經還了八萬元，畫是伊
      朋友給伊的，伊朋友有說這畫很值錢，伊朋友拿給伊說是張大千的畫，伊就這
      樣告訴自訴人等語，並提出收據一紙以實其說。經查，自訴人所提借據之見證
      人甲○○結證證稱：丁○○跟伊說有一幅張大千的畫，伊當時與乙○○住在一
      起，伊回來跟乙○○說，而且伊說這畫是真是假我們也不太清楚，他就說他要
      與丁○○聯絡，之後的事情都是他們自己聯絡。伊瞭解是，丁○○借了二十多
      萬，她約定三個月內如果不還，就把這幅畫歸乙○○所有，利息是每個月二分
      ，第一次的利息四千元，是先扣，第二、三期的利息還是伊替丁○○墊的，後
      來伊就沒有與乙○○住在一起。但在自訴人過世的前二年，伊又與乙○○住在
      一起，乙○○有一個別名叫翁孟輝，收據是真的，、、、，伊有和乙○○講說
      畫作真假伊不懂，要由他自己判斷。他只有跟伊說這個畫不好賣，、、、，乙○○有跟伊說過，丁○○有給他幾千元、幾千元的，但是金額伊不知道等語（
      見本院九十年七月二十日審判筆錄），此核與被告所辯有還錢等語相符，參以
      甲○○亦向自訴人陳稱系爭畫作真偽猶待判斷，是難認自訴人對於系爭畫作毫
      無偽品可能之認識，亦無證據證明被告對於系爭畫作有偽品之確信，即難認被
      告主觀有何為自己不法所有意圖，客觀上有施以詐術之行為，此外，復查無其
      他積極證據足資證明被告有何自訴人所指訴之詐欺犯行，揆諸首揭判例，既無
      積極證據足認被告有何犯行，自屬不能證明被告犯罪，應為無罪判決之諭知。
據上論結，應依刑事訴訟法第三百三十二條、第三百四十三條、第三百零一條第一項
，判決如主文。
中      華      民      國    九十      年      七      月    二十七  日
                                      臺灣臺北地方法院刑事第一庭
                                          法  官  陳  嘉  琪
右正本證明與原本無異
如不服本判決應於送達後十日內向本院提出上訴狀
                                          書記官  林  素  霜
中      華      民      國      九十      年      七      月    三十一  日


司法院資訊處製作；財團法人民間司法改革基金會備份。
